臺灣高等法院臺中分院民事裁定
110年度抗字第283號

抗  告  人  王俊豐  
相  對  人  趙榮華  
上列抗告人與相對人間假扣押聲明異議事件，對於中華民國110
年5月20日臺灣臺中地方法院裁定（110年度全事聲字第24號），
提起抗告，本院裁定如下：
    主  文
原裁定及臺灣臺中地方法院110年度司裁全字第416號裁定均廢棄
。
相對人於原法院之聲請駁回。
聲請及抗告訴訟費用由相對人負擔。 
    理  由
一、抗告意旨略以：伊並未在第三人黃○妍簽發之支票背書，其
    上伊之印文係偽造，該支票經相對人提示雖遭退票，黃○妍
    被列為拒絕往來戶，均與伊無涉，且相對人並未提出伊有何
    浪費財產、增加負擔或就財產為不利益處分情形，並未釋明
    假扣押之原因，原法院司法事務官110 年度司裁全字第416 
    號裁定（下稱416號裁定）竟准相對人供擔保後，就伊之財
    產在新臺幣（下同）800萬元範圍內為假扣押。伊對該裁定
    向原法院聲明異議，詎原裁定駁回異議，維持416號裁定，
    顯有違誤，爰提起抗告，請求廢棄原裁定及416號裁定，並
    駁回相對人之聲請等語。   
二、按請求及假扣押之原因應釋明之，前項釋明如有不足，而 
    債權人陳明願供擔保或法院認為適當者，法院得定相當之擔
    保，命供擔保後為假扣押，民事訴訟法第526條第 1項、第2
    項定有明文。故債權人聲請假扣押，就其請求及假扣押之原
    因均應釋明，僅於釋明有所不足，而債權人陳明願供擔保或
    法院認為適當者，法院始得命供擔保後為假扣押。若債權人
    就其請求及假扣押之原因，有任何一項未予釋明，法院即不
    能為命供擔保後准許假扣押之裁定。所謂假扣押之原因，依
    同法第523條第1項規定，係指債務人有日後不能強制執行或
    甚難執行之虞而言。至債務人經債權人追索而拒絕給付，僅
    屬債務不履行之狀態，如非就債務人之職業、資產、信用等
    狀況綜合判斷，其現存之既有財產已瀕臨成為無資力或與債
    權人之債權相差懸殊，或財務顯有異常而難以清償債務之情
    形，不能遽謂其有日後不能強制執行或甚難執行之虞，而認
    債權人對於假扣押之原因已為釋明。
三、查相對人主張黃○妍向伊借款800萬元，伊乃與抗告人及黃○
    妍簽訂金錢借貸契約，且取得黃○妍簽發、抗告人背書支票3
    紙，惟支票屆期經提示不獲兌現，黃○妍與抗告人拒絕清償
    等情，固提出金錢借貸契約書、支票、退票理由單、律師催
    告函及民事起訴狀為憑，固已釋明假扣押之請求。惟上開資
    料僅能釋明相對人對抗告人有借款債權及抗告人未予清償情
    事，尚無法釋明抗告人有財務異常而難以清償、既有財產已
    瀕臨無資力或與相對人之債權相差懸殊，而有日後不能強制
    執行或甚難執行之虞之情形，難認相對人已對假扣押之原因
    為釋明，縱陳明願供擔保，仍不得命供擔保准為假扣押。
四、綜上所述，相對人並未釋明假扣押之原因，其聲請假扣押，
    核與民事訴訟法第526 條第1 項規定不符，不應准許。原法
    院司法事務官以416號裁定命相對人供相當之擔保後，准許
    假扣押之聲請，暨原裁定駁回抗告人之異議，均有未合。抗
    告意旨指摘原裁定不當，聲明廢棄，為有理由，爰由本院將
    原裁定及416號裁定廢棄，更為裁定如主文第2項所示。
五、據上論結，本件抗告為有理由，爰依民事訴訟法第492條、 
     第78條，裁定如主文。  
中　　華　　民　　國　　110 　年　　7 　　月　　23　　日
                民事第九庭    審判長法　官  高金枝
                                    法　官  楊國精
                                    法　官  林慧貞
正本係照原本作成。
再為抗告應以適用法規顯有錯誤為理由。
如提起再抗告者應於裁定送達後10日內向本院提出抗告理由狀（
須按照他造人數附具繕本）並繳納抗告裁判費新臺幣1,000元，
同時委任律師或具有律師資格之關係人為代理人。
                                    書記官  廖次芬
　　　　　　　　                            
中　　華　　民　　國　　110 　年　　7 　　月　　23　　日